【裁判字號】    90,易,343
【裁判日期】    900802
【裁判案由】    妨害公務等
【裁判全文】
臺灣宜蘭地方法院刑事判決                            九十年度易字第三四三號
    公  訴  人  臺灣宜蘭地方法院檢察署檢察官
    被      告  甲○○
右列被告因妨害公務等案件，經檢察官提起公訴（八十九年度偵字第一二七一號），
本院判決如左：
    主  文
甲○○對於公務員依法執行職務時，施強暴脅迫，處拘役肆拾日，如易科罰金，以參
佰元折算壹日。
    事  實
一、甲○○於民國八十九年四月十七日上午十一時許，在宜蘭縣南澳鄉五塔入山檢查
    哨後方產業道路旁林永寶所設置之碎石場內，林永寶等人以吊車正在施工組裝設
    備時，適有擔任宜蘭縣政府公共造產事業南澳南北溪疏浚場現場主任，負責疏浚
    事務及工區附近狀況反映之乙○○，駕駛所有自用小客車行經該地巡視時，發現
    上開情事，遂下車上前拍照存證，甲○○、林永寶、陳金發三人乃上前要求乙○
    ○交出底片，乙○○表明身份後，詎甲○○明知乙○○係依法執行公務之公務人
    員，且其拍照乃在依法執行其職務，竟基於傷害人之身體及妨害公務之犯意，以
    徒手抓住乙○○之衣領施強暴脅迫並要求交出照相機，致使乙○○因此受有前頸
    部（起訴書誤載為前頭部）擦傷之傷害（傷害部分業經撤回告訴），乙○○隨即
    進入其尚未熄火之自用小客車離去現場。
二、案經乙○○訴由宜蘭縣警察局蘇澳分局報告臺灣宜蘭地方法院檢察署檢察官偵查
    起訴。
    理  由
一、訊據被告甲○○矢口否認涉有妨害公務之犯行，辯稱：當時告訴人在產業道路旁
    拍照，我不知道他是何人，我們發現他之後，他就開車掉頭就走，我沒有去拉衣
    領，反而被他撞傷云云。經查：右述犯罪事實，業據告訴人乙○○指訴甚詳，並
    有告訴人之驗傷診斷書及現場照片在卷可參，又告訴人擔任宜蘭縣政府公共造產
    事業南澳南北溪疏浚場現場主任，負責疏浚事務及工區附近狀況反映，確屬刑法
    上所稱之公務員，並經證人即宜蘭縣政府民政局自治課課長陳茂琳於偵訊時證述
    在卷，且有宜蘭縣政府八九府民行字第０五二三四七號、第０六三二八四號函二
    紙附卷可憑。至被告辯稱不知告訴人係公務人員云云，惟查：證人林永寶於警、
    偵訊時證述：當時我設置砂石場正在興建中，告訴人是公共造產黃主任，我曾經
    去買過砂石，他經常到我砂石場位置偷偷拍照，並經常檢舉我違反地目利用，當
    天他又跑來拍照，被我們發現，我及甲○○、陳金發便上前去阻止，並要求他將
    底片交出等語，證人陳金發於警訊時亦證述：當時甲○○及林金寶向前詢問告訴
    人為何照相，我在隨後跟者，於是在告訴人車子前拉衣物後，告訴人入車內迅速
    開車時，在車外我們三人要搶底片，他不拿出來，就立刻開車離開並撞倒甲○○
    等語，顯見當時與被告在場之證人林金寶對於告訴人具有公務人員之身分知之甚
    詳，且被告與證人林金寶、陳金發確實有上前要告訴人交出底片之事，況衡諸常
    情，告訴人於當時情況下，必然會表明自己身份，被告卻仍施以強暴脅迫行為，
    已構成本件犯行，其辯稱不知告訴人係屬公務人員云云，自屬事後卸責之詞，不
    足採信。
二、核被告所為，係犯刑法第一百三十五條第一項之妨害公務罪名。爰審酌被告妨害
    公務之情節、告訴人受傷並非嚴重之情、否認犯行及犯罪後態度等一切情狀，量
    處如主文所示之刑。查被告犯罪後，刑法第四十一條第一項之規定，業於九十年
    一月十日修正，犯最重本刑為五年以下有期徒刑以下之罪，而受六個月以下有期
    徒刑或拘役之宣告，因身體、教育、職業、家庭之關係或其他正當事由，執行顯
    有困難者得易科罰金，並自同年一月十二日生效，比較新、舊法之結果，以修正
    後即裁判時之規定有利於被告，爰依刑法第二條第一項前段規定，適用修正後即
    裁判時之規定並諭知易科罰金之折算標準。又公訴人認被告另涉犯刑法第二百七
    十七條第一項之傷害罪名部分，業經告訴人於本院審理時當庭撤回傷害告訴，本
    應為不受理判決之諭知，然公訴人認傷害犯行部分與前揭論罪科刑之妨害公務犯
    行部分有想像競合犯之裁判上一罪關係，爰不另為不受理判決之諭知，附此敘明
    。
據上論斷，應依刑事訴訟法第二百九十九條第一項前段，刑法第二條第一項前段、第
一百三十五條第一項、第四十一條第一項，罰金罰鍰提高標準條例第一條前段、第二
條，判決如主文。
本案經檢察官廖允松到庭執行職務。
中      華      民      國      九十      年      八      月      二    日
                                  臺灣宜蘭地方法院刑事第二庭
                                          法  官  林  俊  廷
右正本證明與原本無異。
如不服本判決，應於判決送達後十日內，向本院提出上訴狀。（應附繕本）
            書記官  陳  憲  文
中      華      民      國      九十      年      八      月      三    日
附錄法條
刑法一百三十五條第一項
對於公務員依法執行職務時，施強暴脅迫者，處三年以下有期徒刑、拘役或三百元以
下罰金。


司法院資訊處製作；財團法人民間司法改革基金會備份。
